臺灣高雄地方法院民事判決　九十一年度保險簡上字第三號
　　上　訴　人　乙○○
　　被上訴人　　國華產物保險股份有限公司高雄分公司
　　法定代理人　甲○○
　　訴訟代理人　丙○○
右當事人間請求給付保險金事件，上訴人對於中華民國九十一年三月二十九日本院九
十年度雄保險簡字第二二號第一審判決提起上訴，本院判決如左：
    主  文
上訴駁回。
第二審訴訟費用由上訴人負擔。
    事實及理由
一、上訴人主張：上訴人於民國八十九年六月九日，與被上訴人訂有強制汽車責任保
    險契約，由被上訴人承保上訴人所有之車號ＣＮＶ─五二七號重型機車之強制險
    。上訴人於同年十一月五日下午八時十分許，騎乘上開機車沿高雄市○○區○○
    路由東往西方向行駛時，遭不詳姓名之人所騎之機車自後方擦撞，因而人車倒地
    ，因其未領有駕照，故自行扶車返家，為父親發現上訴人身體狀況有異，乃將上
    訴人送往高雄市立婦幼醫院檢查，因脾臟破裂出血，而為緊急手術切除，醫療費
    用支出為新臺幣（下同）四千九百三十八元，依強制汽車責任保險殘廢給付標準
    表所示，係屬第七級四十七項之殘廢，依強制汽車責任保險給付標準第三條第一
    項第七款可請領殘廢給付四十四萬元，上訴人自得請求被上訴人給付殘廢給付四
    十四萬元，然屢次向被上訴人請求給付上開金額之保險金，被上訴人竟拒不給付
    ，為此訴請被上訴人給付四十四萬四千九百三十八元。聲明：（一）、原判決廢
    棄。（二）、被上訴人應給付上訴人四十四萬四千九百三十八元及自起訴狀繕本
    送達翌日起至清償日止，按年息百分之十計算之利息。（三）、訴訟費用由被上
    訴人負擔。
二、被上訴人則以：上訴人於前揭時地自行騎乘機車摔倒在地，非為他人所撞及，況
    陳報之出險日期為八十九年十一月五日下午八時許，惟該時間已為上訴人入院時
    間，上訴人所受之傷既係自行騎車摔倒在地，依強制汽車責任保險法施行細則第
    三條規定，汽車交通事故僅涉及一輛汽車者，受害人不包括該汽車之駕駛人，因
    此上訴人不得請求強制汽車責任險之給付並無理由，等語資為抗辯。聲明：（一
    ）、上訴駁回。（二）、訴訟費用由上訴人負擔。
三、得心証之理由：
（一）、按當事人主張有利於己之事實者，就其事實有舉證之責任。但法律別有規定
        ，或依其情形顯失公平者，不在此限。民事訴訟法第二百七十七條定有明文
        。又民事訴訟如係由原告主張權利者，應先由原告負舉證之責，若原告先不
        能舉證，以證實自己主張之事實為真實，則被告就其抗辯事實即令不能舉證
        ，或其所舉證據尚有疵累，亦應駁回原告之請求。（最高法院十七年上字第
        九一七號判例參照）。又按強制汽車責任保險法第五條規定，因汽車交通事
        故致受害人體傷、殘廢或死亡者，加害人不論有無過失，受害人均得請求保
        險賠償給付。且依強制汽車責任保險法施行細則第三條第二項規定，本法規
        定之汽車於道路、停車場或其他供汽車通行之地方發生交通事故，致人體傷
        、殘廢或死亡時，受害人於本法保障範圍內得請求保險給付。汽車交通事故
        僅涉及一輛汽車者，受害人不包括該汽車之駕駛。揆諸該條立法意旨，此係
        因強制汽車責任保險之性質為責任險，保險公司係承保被保險人對於第三人
        依法應負之賠償責任，本件上訴人主張其因遭他車撞傷非屬涉及一輛汽車之
        事故，請求被上訴人依汽車強制責任險契約給付保險金及遲延給付該保險金
        之遲延利息，揆諸前揭說明，自應對其主張負舉證責任。
（二）、本件上訴人固提出高雄市政府警察局左營分局舊城派出所工作記錄簿一份及
        肇事現場及機車受損之相片為證，然觀之該工作記錄簿，報案時間為十一月
        八日，而由上訴人之父親林水田報案，雖載有「‧‧被一部機車擦撞倒地，
        未記下該機車牌號，該肇事機車逃逸來所報案登記‧‧」等語，惟按該記錄
        僅係根據上訴人之父親林水田單方陳述而記載，另參以上訴人提出前開機車
        左側刮損之照片九紙，均難能證明於前揭時地有遭他車撞及所致。又上訴人
        提出之上開相片印有拍攝日期為「00115」即八十九年十一月五日，依該等
        相片所呈現之畫面，光線極為明亮顯係白日所拍攝，上訴人竟主張其於八十
        九年十一月五日晚上八時十分遭不詳機車追撞成傷，其主張並非事實至為明
        確。再者，上訴人向被上訴人提出出險通知時所附之出險原因及經過情形係
        記載：「人車倒地，因心慌而將車扶起後停放於路旁」，與其於本院審理中
        所陳：受傷後有將該機車騎回家云云亦不相符，此益足見上訴人主張遭他人
        騎車追撞成傷云云不足採信，蓋若果有此車禍事實發生，上訴人對車禍後有
        無騎車返家一節焉有前後陳述不一之情形。
（三）、觀以上訴人提出之八十九年十一月五日至高雄市立婦幼綜合醫院就診之診斷
        證明書一份，診斷病名為脾臟破裂出血，經本院依職權調閱該原告病歷資料
        之結果，係為「此病人至本院急診經診斷為腹內出血，經緊急手術治療，發
        現腹內脾臟破裂，本院病歷有手術時脾臟之照片，定為外傷所引起，是否汽
        車事故引起，因本人未在事故現場，故不能明確告知」，此有高雄市立婦幼
        綜合醫院九十年十月八日高市婦醫病字第○○○四三九五號函一份在卷可稽
        ，足見上訴人前開「脾臟破裂出血」固可認係外傷所引起，惟尚難證明為他
        車撞擊所生之傷，從而，上訴人此部分之主張亦難採信。
（四）、綜上所述，揆諸前揭舉證責任分配之規定及原則，上訴人主張於前揭時地騎
　      乘機車為他車撞及受傷之事實既未能舉証証明，其依本件汽車強制責任保險
        契約請求被上訴人給付汽車強制責任保險金自屬無理由。原判決認事用法均
        無違誤，上訴人提起本件上訴請求廢棄原判決應無理由，爰駁回其上訴。
四、據上論結，本件上訴為無理由，依民事訴訟法第四百三十六條之一第三項、第四
    百四十九條第一項、第七十八條，判決如主文。
中　　　華　　　民　　　國　　九十一　　年　　　八　　　月　　十六　　日
                              臺灣高雄地方法院民事第一庭
~B審判長法官　楊富強
~B法　　　官　方百正
~B法　　　官　蔡國卿
右為正本係照原本作成。
本判決不得上訴。
中　　　華　　　民　　　國　　九十一　　 年　　 八　　　月　　 十六　　日
~B法院書記官　王壹理
